臺灣高等法院臺中分院刑事裁定　
110年度毒抗字第1002號
抗  告  人
即  被  告  廖文志


上列抗告人即被告因違反毒品危害防制條例案件，經檢察官聲請
觀察、勒戒，不服臺灣南投地方法院110 年度毒聲字第226號中
華民國110 年7 月22日第一審裁定（聲請案號：臺灣南投地方檢
察署110年度聲觀字第180號、110年度毒偵字第445號），提起抗
告，本院裁定如下：
    主  文
抗告駁回。
    理  由
一、抗告意旨詳如附件「刑事抗告狀」所載。
二、按毒品危害防制條例業於民國109年1月15日修正公布，並於
    同年7月15日施行，其中該條例第20條第1項、第2項均未修
    正，僅將第3項有關觀察、勒戒或強制戒治執行完畢釋放後
    得適用前2 項規定之期間，由「5 年後再犯第10條之罪」修
    改為「3 年後」再犯，另增訂第35條之1 第1 款、第2 款前
    段規定，施行前犯第10條之罪之案件，於施行後，偵查中，
    由檢察官依修正後規定處理；審判中，由法院或少年法院（
    地方法院少年法庭）依修正後規定處理。是犯第10條之罪者
    ，不論係修正前後，均應依新法規定處理，本案自應適用修
    正施行後之規定處理。次按，犯毒品危害防制條例第10條之
    罪者，檢察官應聲請法院裁定，令被告入勒戒處所觀察、勒
    戒，其期間不得逾2 月。觀察、勒戒後，檢察官依據勒戒處
    所之陳報，認受觀察、勒戒人無繼續施用毒品傾向者，應即
    釋放，並為不起訴之處分；認受觀察、勒戒人有繼續施用毒
    品傾向者，檢察官應聲請法院裁定令入戒治處所強制戒治，
    其期間為6 個月以上，至無繼續強制戒治之必要為止。但最
    長不得逾1 年。依前項規定為觀察、勒戒或強制戒治執行完
    畢釋放後，3 年後再犯第10條之罪者，適用前2 項之規定，
    修正後毒品危害防制條例第20條第1 項、第2 項、第3 項分
    別定有明文。 而上開所謂「3年後再犯」，只要本次再犯（
    不論修正施行前、後）距最近1次觀察、勒戒或強制戒治執
    行完畢釋放，已逾3年者，即該當之，不因其間有無犯第10
    條之罪經起訴、判刑或執行而受影響（最高法院109年台上
    大字第3826號裁定參照）。
三、經查：
　㈠抗告人甲○○基於施用第二級毒品甲基安非他命之犯意，於109
     年2 月24日10時10分許為警採尿時回溯96小時內某時，在
    南投縣○○市○○路00巷0 號住處內，以將第二級毒品甲基安非
    他命置入玻璃球內燒烤後吸食其煙霧方式，施用第二級毒品
    甲基安非他命1 次，經警徵得其同意採集其尿液檢體送驗，
    結果呈安非他命及甲基安非他命陽性反應等情，業據被告於
    偵訊時坦承不諱，並有南投縣政府警察局南投分局列管毒品
    人口尿液檢體採集送驗紀錄表、詮昕科技股份有限公司出具
    之濫用藥物尿液檢驗報告（報告編號00000000號)等件附卷
    可稽(見投投警偵字第1090006370卷第1至6頁、臺灣南投地
    方檢察署109 年度毒偵字第206 號偵查卷第10頁)，足認抗
    告人上開施用第二級毒品之犯行明確。又抗告人前因施用毒
    品案件，經臺灣南投地方法院以91年度毒聲字第69號裁定令
    入戒治處所強制戒治，復經臺灣南投地方法院以91年度毒聲
    字第741號裁定停止戒治，所餘戒治期間付保護管束，抗告
    人於91年7月17日因停止其處分出監，並於92年1月29日保護
    管束期滿未經撤銷，視為強制戒治執行完畢等情，有臺灣高
    等法院被告前案紀錄表、全國施用毒品案件紀錄表、矯正簡
    表在卷可參，是抗告人本件施用第二級毒品之犯行，距其前
    次觀察勒戒執行完畢釋放，已逾3年，依首揭法律規定，自
    可由檢察官裁量為「聲請法院裁准觀察、勒戒」。原審因檢
    察官聲請，認抗告人確有施用第二級毒品之犯行，而依毒品
    危害防制條例第20條第1項規定，裁定抗告人應送勒戒處所
    觀察、勒戒，本院經核認事用法並無不合。
　㈡抗告人雖以前詞提起抗告。然：　　　　
  ⒈按判決確定之同一案件，依一事不再理之原則，不得更為實
    體上之裁判，係以該案已有實體判決者為限，如僅從程序上
    所為之裁判，既與案件之內容無關，即無該原則之適用。本
    件被告所涉施用第二級毒品甲基安非他命之犯行，前固經檢
    察官提起公訴，並由原審法院以109年度審易字第342號判決
    諭知公訴不受理確定在案，有該案判決書及臺灣高等法院被
    告前案紀錄表在卷可按。觀諸該案於判決理由中已敘明檢察
    官之起訴程序因法律修正之情事變更，致欠缺訴追條件而為
    不受理判決，並未就抗告人犯罪事實作有罪或無罪之實質判
    斷及審查，顯屬程序判決，不具實體確定力，是上開諭知公
    訴不受理之判決與本件觀察、勒戒裁定自不生違反一事不再
    理原則之問題，抗告意旨所指本件前已公訴不受理，卻又收
    到觀察勒戒處分，同案件為何有不同判決結果云云，容有誤
    會。故本件經檢察官依法聲請法院裁定觀察、勒戒，原審法
    院審查後，認檢察官之聲請有據，且符合法定要件，而予裁
    定令入勒戒處所觀察、勒戒，乃屬適法。　　
  ⒉再者，毒品危害防制條例中關於觀察、勒戒之規定，乃係導
    入一療程觀念，針對受處分人將來之危險所為預防、矯治措
    施的保安處分，目的係在戒除受處分人施用毒品身癮及心癮
    之措施，以達教化與治療之目的，其立法意旨在幫助施用毒
    品者戒毒，性質非屬懲戒受處分人，核與刑罰執行之目的不
    同，且此為法律之強制規定，凡經檢察官聲請，於事證明確
    時，法院僅得依法裁定受處分人令入勒戒處所觀察、勒戒，
    並無自由裁量之餘地。是以，本件抗告人所稱之家庭或工作
    等情，其情堪憫，惟尚無從因而另予寬貸，抗告意旨此部分
    所指，無足為採。
四、綜上所述，原審認抗告人施用第二級毒品甲基安非他命之事
    證明確，因而依檢察官之聲請，並按毒品危害防制條例第20
    條第1 項，裁定抗告人應送勒戒處所觀察、勒戒，本院經核
    原裁定於法並無不合，抗告人猶執前詞提起抗告，其抗告為
    無理由，應予駁回。　　
據上論斷，依刑事訴訟法第412條，裁定如主文。　　　　
中　　華　　民　　國　　110 　年　　8 　　月　　16　　日
            刑事第一庭  審判長法　官　江  德  千
                              法  官  高  增  泓     
                              法  官　簡  源  希
以上正本證明與原本無異。
不得再抗告。 
                              書記官　吳  麗  琴
　　　　　　　　　　　　　　　
中　　華　　民　　國　　110 　年　　8 　　月　　16　　日